台灣高等法院民事判決　九十一年度上字第八四號
　　上　訴　人　　源通國際有限公司
　　法定代理人　　陳　正
　　上　訴　人　　臻鴻針織有限公司
　　法定代理人　　王新溝
　　被上訴　人　　永信資訊用品股份
　　法定代理人　　陳志良
　　追加被　告　　甲○○
　　追加被　告　　乙○○
右當事人間請求損害賠償事件，上訴人對於中華民國九十年十二月三日臺灣板橋地方
法院八十九年度訴字第七九五號第一審判決提起上訴，上訴人並為訴之追加，本院判
決如左：
    主      文
上訴、追加之訴及其假執行之聲請均駁回。
第二審及追加之訴訟費用由上訴人負擔。
    事  　　實
甲、上訴人方面：
一、聲明：求為判決：
  (一)原判決廢棄。
  (二)被上訴人永信資訊用品股份有限公司（下稱永信公司）應給付上訴人源通國際有
    限公司（下稱源通公司）新台幣（下同）一百八十二萬三千一百八十四元，並給
    付上訴人臻鴻針織有限公司（下稱臻鴻公司）二百一十二萬三千二百二十元，暨
    均自民國八十八年八月三十日起至清償日止，按年息百分之五計算之利息。
  (三)追加被告甲○○及乙○○就右開第二項聲明部分，應與被上訴人永信公司負連帶
    給付責任。
  (四)願供擔保，請准宣告假執行。
二、陳述：除與原判決記載相同者外，補稱略以：
  (一)本件火災起火點為被上訴人永信公司所在之一八九號二樓後側處所，起火原因係
    追加被告乙○○、甲○○於工作過程中不慎餘留火種引燃物品所致，是乙○○、
    甲○○應依民法第一百八十四條第一項之規定負損害賠償責任，其二人既係受永
    信公司選任，依永信公司之指示，於特定時間為其處理收取廢紙之工作，顯係受
    僱於永信公司，永信公司自應依民法第一百八十八條之規定與甲○○、乙○○負
    連帶賠償責任。
  (二)永信公司所在之一八九號建築物為混擬土造四層樓建築物，作為辦公使用，所營
    業務復為電腦報表等資訊用品之設計、印製、加工、買賣等，是依據消防法規之
    規定，永信公司之管理權人即公司負責人陳志良自應依法設置充足之消防設備，
    以確保公共安全，乃其未依法設置符合消防設備設置標準之滅火器材及維護該消
    防設備，致甲○○、乙○○僅能以水管滅火，復因無法達到火點，導致火苗迅速
    竄燒，並延燒至隔鄰之上訴人臻鴻公司所在之一八七號建物，使上訴人二人存放
    於一八七號之機器及貨物嚴重受損，是永信公司負責人既未依消防法規設置充足
    之消防設備，導致災禍擴大，自屬違反保護他人之法律，致上訴人受有損害，亦
    應依民法第一百八十四條第二項以及同法第二十八條規定負賠償責任。永信公司
    所提發票等，顯屬臨訟編造，且起火點既違法加蓋建物，所辯已依法設置消防設
    備云云，並不足採
  (三)本件追加被告甲○○、乙○○既有過失不法行為，被上訴人永信公司亦未依法設
    置並維護消防設備，而導致上訴人之損害，被上訴人及追加被告即應依民法第一
    百八十五條之規定，負連帶賠償責任。
  (四)依台北縣消防局之火災原因調查報告可知，本件火災之原因為餘留火種，亦即係
    人為因素所致，而所謂火種並非僅限於煙蒂。是以，追加被告雖稱渠等工作時並
    未抽煙云云，仍無法排除有餘留其他火種之可能性。且縱認追加被告二人並未上
    上開一八九號建物二樓，適足證本件火災顯係因被上訴人永信公司之過失行為所
    致。
三、證據：除援用第一審所提證據外，補提建物登記謄本影本、永信公司二樓現場平
    面圖影本、各類場所消防安全設備檢修及申報作業基準、海龍滅火器相關說明影
    本各乙份為證，並聲請訊問證人張宏全。
乙、被上訴人方面：
一、聲明：
  (一)駁回上訴。
  (二)如受不利判決，願供擔保請准宣告免為假執行。
二、陳述：除與原判決記載相同者外，補稱略以：
    甲○○與乙○○並非永信公司之受僱人，僅係不定期赴永信公司收取廢紙之承攬
    人及廢紙之買受人，其二人之工作不受永信公司之監督及指示，雙方間並無僱傭
    關係存在。上訴人主張火災係由追加被告所遺留之火種引起，並不能成立，縱若
    本件係因追加被告遺留火種致引燃火災，惟僅係其個人之犯罪行為或其私生活不
    檢所致，核與其執行職務無關，永信公司亦毋庸與甲○○二人連帶負責。又永信
    公司所購置之滅火器均按規定安裝於公司之各層樓，並未違反消防法規，況縱永
    信公司有違反消防法規情事，且追加被告確有過失不法行為，該違反消防法規與
    遺留火種導致系爭火災間，亦無因果關係可言，上訴人並無法舉證證明永信公司
    與追加被告間有何行為關連共同。
三、證據：除援用第一審所提證據外，補提被上訴人八十八年個人薪資彙總表影本三
    紙、三五消防器材有限公司發票影本二紙、送貨單影本、證明書影本、永信公司
    一至三樓消防器材配置圖影本各乙份為證，並聲請傳訊證人江錫華。
丙、追加被告甲○○、乙○○方面：
    追加被告於言詞辯論期日未到場，據其以前所為陳述，其內容略以：
一、聲明：
  (一)駁回上訴。
  (二)如受不利判決，願供擔保請宣告免為假執行。
二、陳述：
    伊等係於八十七年經由他人介紹至永信公司收取廢紙，方式係永信公司前一日以
    電話通知，伊等才去收取，收取後之廢紙按時價計算，給付金錢予給永信公司，
    一個月約二、三次。本件火災係甲○○發現，起火冒煙處係在一、二樓交接處，
    伊等平日在一樓收廢紙，當時因二樓上鎖，並無法上二樓，伊等亦未有抽煙之行
    為。
丁、本院依職權函查台北縣政府消防局查明永信公司有無依據消防法規進行分類列管
    檢查，是否依法設置消防設備等情。
    理      由
壹、程序方面：
一、按上訴後為訴之變更或追加，非經他造同意，不得為之，惟如請求之基礎事實同
    一或係擴張或減縮應受判決事項之聲明者，則不在此限，此觀民事訴訟法第二百
    五十五條第一項第二款、第三款及同法第四百四十六條第一項規定甚明。又原告
    於第二審為訴之追加，苟其請求之基礎事實同一者，即非法所不許。所謂請求之
    基礎事實同一，係指變更或追加之訴與原訴之主要爭點有其共同性，各請求利益
    之主張在社會生活上可認為同一或關連，而就原請求之訴訟及證據資料，於審理
    繼續進行在相當程度範圍內具有同一性或一體性，得期待於後請求之審理予以利
    用，俾先後兩請求在同一程序得加以解決，避免重複審理，進而為統一解決紛爭
    者，即屬之（最高法院九十年度台抗字第二號裁定參照）。
二、查上訴人於原審起訴時，係依民法第二十八條及第一百八十四條第一項規定，主
    張被上訴人就系爭火災之所造成上訴人之損害，應依侵權行為法律關係負賠償責
    任；上訴後，除仍依上開規定請求被上訴人為給付外，並主張永信公司未依法設
    置消防設備，追加依民法第一百八十四條第二項規定為請求權基礎外，另主張甲
    ○○、乙○○係永信公司受僱人，追加其二人為被告，並追加依民法第一百八十
    四條第一項、第一百八十五條、第一百八十八條規定，認其二人就系爭火災，應
    與被上訴人連帶負侵權行為損害賠償責任，核係對訴訟標的及訴訟當事人之追加
    ，惟其請求利益之主張在社會生活上可認為同一或關連，可認其請求之基礎事實
    同一，依前開說明，尚毋庸經被上訴人之同意，應予准許，合先敘明。
三、本件追加被告二人未於言詞辯論期日到場，核無民事訴訟法第三百八十六條所列
    各情形，爰依上訴人之聲請，就其部分由上訴人一造辯論而為判決。
貳、實體方面：
一、本件上訴人起訴主張：被上訴人永信公司所在地即其所有門牌號碼台北縣樹林市
    ○○路一八九號建物，於八十八年四月二十一日失火延燒至隔鄰即一八七號建物
    ，致上訴人二公司分別放置訴外人賴俊男、賴俊明一八七號建物內之成衣、布匹
    材料及機具等物品悉遭焚燬，其中上訴人源通公司受有逾一百八十二萬三千一百
    八十四元之損害；上訴人臻鴻公司則受損總計逾三百九十四萬三千八百六十七元
    ，扣除保險公司理賠之部分外，尚受有逾二百一十二萬三千二百二十元之損害，
    經上訴人發函催告永信公司於函到十日內賠償所受損害，並經其於八十八年八月
    十九日收受催告函後，仍拒絕賠償，為此依民法第二十八條、第一百八十四條第
    一項規定，請求判決被上訴人永信公司應給付上訴人源通公司一百八十二萬三千
    一百八十四元，並給付上訴人臻鴻公司二百一十二萬三千二百二十元，暨均自民
    國八十八年八月三十日起至清償日止，按年息百分之五計算之利息等情（按上訴
    人原起訴請求永信公司為給付，經原審駁回其全部之訴及假執行之聲請，嗣上訴
    人聲明不服提起上訴，並追加被告甲○○、乙○○應連帶負賠償責任，如前所述
    ）。
二、被上訴人永信公司則以：系爭火災原因調查報告書，並不足證明火災起火點在上
    開一八九號建物，或係可歸責於其之事由所致，上訴人亦無違反消防法規情事，
    且上訴人主張所受損害內容並不實在，其中部分項目，並已賠償一八七號建物所
    有權人，上訴人請求無理由；而甲○○及乙○○並非永信公司受僱人，上訴人主
    張其應與之負連帶賠償責任，洵屬無據等語，資為抗辯。追加被告則辯稱：伊等
    並未上一八九號建物之二樓，亦未有抽煙之行為等語。
三、查上訴人主張：被上訴人永信公司所在地即其所有上開一八九號建物，於八十八
    年四月二十一日發生火災，隔鄰即一八七號建物亦失火，上訴人二公司分別放置
    訴外人賴俊男、賴俊明一八七號建物內之成衣、布匹材料及機具等物品遭焚燬，
    等情，業據其提出火災證明書、火險理算報告書、公證理算報告書為證（見原審
    卷(一)第九、十四至一○三頁），並有台北縣消防局第二大隊火災原因調查報告書
    影本乙份附卷可憑（見同上卷第一三九至一五一頁），堪認上訴人此部分主張為
    真正。永信公司及追加被告亦不否認上開建物確於上開時日發生火災，惟以前詞
    置辯，是本件所應審究者，核為(一)永信公司是否應對上訴人，依民法第二十八條
    、第一百八十四條規定負侵權行為損害賠償之責？(二)追加被告甲○○、乙○○應
    否依民法第一百八十四條、第一百八十五條規定負侵權行為責任？(三)永信公司應
    否與追加被告間，依民法第一百八十五條、第一百八十八條規定負連帶賠償之責
四、就永信公司是否應對上訴人，依民法第二十八條、第一百八十四條規定負侵權行
    為損害賠償之責部分：
  (一)按「因故意或過失，不法侵害他人之權利者，負損害賠償責任」，「違反保護他
    人之法律，致生損害於他人者，負賠償責任」，又「法人對於其董事或其他有代
    表權之人因執行職務所加於他人之損害，與該行為人連帶負賠償之責任」，民法
    第一百八十四條第一項前段、第二項前段，同法第二十八條分別定有明文。是永
    信公司既屬私法人，本件必其有代表權人即負責人陳志良於執行職務，因故意或
    過失，不法侵害上訴人權利，或有違反保護他人之法律，致生損害於上訴人，永
    信公司始須與該行為人陳志良連帶負賠償責任。又當事人主張有利於己之事實者
    ，就其事實有舉證之責任，為民事訴訟法第二百七十七條第一項所明定，是上訴
    人應就其主張被上訴人有其所指侵權行為負舉證之責，合先敘明。
  (二)查被上訴人否認有可歸責於其之事由，致發生本件火災。上訴人雖聲請原審向台
    北縣消防局調取上開火災原因調查報告書，以為舉證，然觀諸上開報告書內容，
    係記載：「研判本案之起火處為一八九號二樓後側處所」、「起火原因經排除人
    為縱火、化學品自燃、電器用品負載等因素後，研判本案之起火原因以餘留火種
    （如煙蒂：：：等）因素所引燃之可能性較大」等語（見同上卷第一四二頁），
    尚不足據以確認本件起火原因係因被上訴人負責人執行職務時有故意或過失所致
    。經原院依職權再向該局函詢究明確實起火原因，其結果仍無明確結論，是依上
    訴人所舉之火災原因調查報告書，僅足證明起火點為永信公司所有上開一八九號
    建物，仍不足為其有利之認定。況依上開報告書所示，本件起火原因可以排除化
    學品自燃及電器用品負載二因素（見同上），益徵永信公司負責人對該公司材料
    物品之管理及電器設備之維護尚無欠缺，實難認其執行職務有何過失可言。是上
    訴人主張永信公司應依民法第二十八條、第一百八十四條第一項規定負侵權行為
    損害賠償之責云云，洵不足採。
  (三)上訴人另主張永信公司依據消防法規之規定，其負責人陳志良應依法設置充足之
    消防設備，以確保公共安全，乃其未依法設置，致甲○○、乙○○僅能以水管滅
    火，復因無法達到起火點，導致延燒至隔鄰一八七號建物，使上訴人二人存放於
    該處之機器及貨物嚴重受損，是永信公司負責人顯有違反保護他人之法律，致上
    訴人受有損害，亦應依民法第一百八十四條第二項以及同法第二十八條規定負賠
    償責任云云。惟查此不僅為被上訴人所否認，並經被上訴人提出該公司曾購置消
    防設備之三五消防器材有限公司發票影本二紙、送貨單影本、證明書影本、永信
    公司一至三樓消防器材配置圖影本各乙份為證（見本院卷第一六三至一六七頁）
    ，是被上訴人是否有違反消防法規情事，已屬有疑。經本院函詢台北縣政府消防
    局，請其查明永信公司有無依據消防法規進行分類列管檢查，是否依法設置消防
    設備等情，亦經回覆因對永信公司並未分類列管檢查且其已結束營業，無法提供
    相關資料等情，有台北縣政府消防局十一年七月十九日北消預字第０九一００一
    六八九一號函附卷可參（見本院卷第一八六頁），亦難遽認永信公司未依法設置
    消防器材。上訴人徒以依甲○○所述僅以水管滅火，且起火點係違建，可認被上
    訴人負責人未依法設置消防設備，並否認發票之真正云云，即主張被上訴人負責
    人有違反保護他人之法律之行為，實難認其已盡舉證之責，其復謂被上訴人負責
    人未於每日下班前詳細檢查各處是否餘有火種，或於夜間應派員留守或定期巡視
    ，發生火災後復未通知上訴人，顯有違保護他人之法律云云，然縱認被上訴人負
    責人確有上開所指未依法設置消防設備、未派人巡視等之消極不作為，亦難認該
    等不作為與實際造成損害之系爭火災之發生原因間，有何因果關係可言，其主張
    依民法第一百八十四條第二項、第二十八條規定，被上訴人應負侵權行為損害賠
    償責任，殊不足取。
五、追加被告甲○○、乙○○應負侵權行為責任及永信公司應否負連帶賠償之責部分
    ：
  (一)上訴人主張本件起火原因係追加被告乙○○、甲○○於工作過程中不慎餘留火種
    引燃物品所致，無非係以依上開報告書所載，起火原因以餘留火種因素所引燃之
    可能性較大，甲○○、乙○○亦自承火災發生前二小時即在上開一八九號建物內
    工作，則依一般經驗法則，顯係火災發生前在現場之人即乙○○、甲○○，餘留
    火種（如煙蒂等）引致為據，因認乙○○、甲○○應依民法第一百八十四條第一
    項之規定負損害賠償責任云云。然此為追加被告所否認，辯稱本件火災起火冒煙
    處係在一、二樓交接處，伊等平日在一樓收廢紙，當時因二樓上鎖，並無法上二
    樓，伊等亦未有抽煙行為等語，即不得僅以其二人在火災現場，即遽謂系爭火災
    確因其二人而造成，仍應由上訴人負舉證之責。參以本件起火點係在一八九號二
    樓後側處所，有上開報告書可證，起火原因業已排除人為縱火、電氣設備、危險
    物品及化工原料等原因，研判為遺留火種引燃，客觀上已無法再予細分，有台北
    縣政府消防局九十年北消調字第○九○四七號函乙份附卷足憑（見原審卷(一)第二
    八三頁），證人即台北縣樹潭消防分隊隊員張宏全亦到庭證稱鑑定報告中所謂遺
    留火種原因很多，無法判斷等語甚明（見本院卷第一五七頁），是依經驗法則，
    造成系爭火災原因，容有多端，復參酌上開報告書及前揭函，對火災造成原因，
    均無法明確認定乃追加被告餘留火種所致以觀，實無從據上開報告書內容，及以
    追加被告在現場之事實，即謂係追加被告餘留火種造成火災，上訴人此部分之主
    張，容屬臆測之詞，復無法舉證以實其說，顯不足取。
  (二)上訴人復主張甲○○、乙○○二人既係受永信公司選任，依永信公司之指示，於
    特定時間為其處理收取廢紙之工作，且持有保全卡，顯係受僱於永信公司，永信
    公司自應依民法第一百八十八條之規定與甲○○、乙○○負連帶賠償責任云云。
    然按承攬與僱傭同屬於供給勞務之契約，惟前者仍以發生結果（工作之完成）為
    目的之契約，供給勞務不過為其手段而已；後者則以供給勞務本身為目的之契約
    ，亦即除供給勞務外，並無其他目的，此為二者區別之所在（最高法院八十一年
    台上字第二六八六號判決參照），是追加被告二人固至永信公司收取廢紙，然由
    追加被告所自承其方式係永信公司前一日以電話通知，伊等才去收取，收取後之
    廢紙按時價計算，給付金錢予給永信公司，一個月約二、三次乙節觀之，其與永
    信公司間，就收取廢紙部分，應成立承攬及買賣之混合契約，尚非單純以供給勞
    務本身為目的之僱傭契約，難謂追加被告係永信公司之受僱人，被上訴人辯稱追
    加被告持有其保全卡，核為方便進出永信公司收取廢紙用，即屬可採，上訴人之
    主張，容有誤會。況上訴人不能證明甲○○、乙○○確有所指之侵權行權可言，
    其主張依民法第一百八十八條或一百八十五條規定，被上訴人永信公司亦應與追
    加被告負連帶賠償責任，尚乏依據。
六、綜上所述，上訴人之主張，為不足採，被上訴人及追加被告之抗辯，尚屬可信。
    則上訴人主張依法人之侵權行為法律關係，請求永信公司應給付其如聲明所示金
    額，為無理由，不應准許，而其假執行之聲請即失所附麗，應併予駁回。是原審
    為上訴人敗訴之判決，及駁回其假執行之聲請，並無不合，上訴意旨指摘原判決
    不當，求予廢棄改判，為無理由，此部分上訴即應予駁回。又其於提起本件上訴
    後，復追加依侵權行為法律關係，追加請求被告甲○○、乙○○應與永信公司負
    連帶賠償責任，亦屬無據，不應准許，而追加之訴部分假執行之聲請顯失所附麗
    ，應併予駁回。
七、本件判決之基礎已臻明確，兩造其餘攻擊防禦方法及舉證，經審酌於判決結果並
    無影響，爰不另一一論述，併此敘明。
八、據上論結，本件上訴人之上訴及追加之訴均為無理由，依民事訴訟法第四百六十
    三條、第三百八十五條第一項前段、第四百四十九條第一項、第七十八條，判決
    如主文。
中　　　華　　　民　　　國　　九十一　　年　　　八　　　月　　十三  　　日
                                民事第一庭
                                    審判長法  官　洪  仁  嘉
                                    　　　法  官　湯  美  玉
                                    　　　法  官　黃  莉  雲
右正本係照原本作成。
如不服本判決，應於收受送達後二十日內向本院提出上訴書狀，其未表明上訴理由者
，應於提出上訴後二十日內向本院補提理由書狀（均須按他造當事人之人數附繕本）
上訴時應提出委任律師或具有律師資格之人之委任狀；委任有律師資格者，另應附具
律師及格證書及釋明委任人與受任人有民事訴訟法第四百六十六條之一第一項但書或
第二項（詳附註）所定關係之釋明文書影本。
中　　　華　　　民　　　國　　九十一　　年　　　八　　　月　　十四　　　日
                                          書記官　秦  仲  芳
附註：
民事訴訟法第四百六十六條之一（第一項、第二項）：
對於第二審判決上訴，上訴人應委任律師為訴訟代理人。但上訴人或其法定代理人具
有律師資格者，不在此限。
上訴人之配偶、三親等內之血親、二親等內之姻親，或上訴人為法人、中央或地方機
關時，其所屬專任人員具有律師資格並經法院認為適當者，亦得為第三審訴訟代理人
。
